臺灣高雄地方法院民事判決　　　　　　　94年度婚字第1040號
原　　　告　甲○○
被　　　告　乙○○
上列當事人間請求離婚事件，經本院於民國94年9 月12日言詞辯
論終結，判決如下：
    主      文
准原告與被告離婚。
訴訟費用由被告負擔。
    事實及理由
一、原告起訴主張：兩造於民國54年結婚，並以高雄市○○區○
    ○里○○路20巷1 弄10號為兩造婚後共同住所。詎被告於兩
    造婚姻關係存續期間，於94年4 月1 日因酒後與陳國進起口
    角，進而持剪刀殺害原告之子陳國進，觸犯殺人罪名被判處
    有期徒刑8 年，是兩造婚姻難以維持，是爰依民法第1052條
    第2 項規定，提起本件訴訟等語；並聲明如判決主文所示。
二、被告則以：因當日陳國進教訓他的兒子，原本我在房間休息
    ，就從房間出來吼了他幾句，陳國進到我房間來說如果有膽
    就出來打他，隨手撿起剪刀刺他的肩膀，陳國進下樓外出準
    備就醫，我因擔心陳國進傷勢就下樓查看，未料陳國進竟將
    機車停下，又入屋打伊，將伊打倒在地，我倒地撿起西瓜刀
    刺向陳國進，沒想到因此刺傷了，目的是要自衛等語置辯；
    並聲明：同意與原告離婚。
三、按有民法第1052條第1 項以外之重大事由，難以維持婚姻者
    ，夫妻之一方得請求離婚，此觀民法第1052條第2 項前段之
    規定自明。又民法親屬編修正前，第1052條就裁判離婚原因
    ，原採列舉主義，於74年6 月3 日修正公布時，乃參酌外國
    破綻主義離婚法之精神，在同條增列第2 項「有前項以外之
    重大事由，難以維持婚姻者，夫妻之一方，得請求離婚」之
    規定，其立法本旨，乃以同條第1 項各款列舉之離婚原因，
    過於嚴格，故增列第2 項，即夫妻一方之事由，雖不備同條
    第1 項所列各款之要件，祇須按其事由之情節，在客觀上，
    確屬難以維持婚姻生活者，亦在得請求裁判離婚之列。而婚
    姻以雙方共同生活、相互扶持為目的，並以深摯情感為基礎
    ，如夫妻雙方婚姻生活之感情基礎業已破裂，且客觀上亦難
    以期待其回復者，即可認有難以維持婚姻之重大事由，而無
    強求其繼續維持婚姻關係之必要。又「民法第1052條第2項
    但書規定難以維持婚姻之重大事由，應由夫妻之一方負責者
    ，僅他方得請求離婚，係為求公允而設，故難以維持婚姻之
    重大事由，夫妻雙方均須負責時，應比較衡量雙方之有責程
    度，僅許責任較輕之一方，得向責任較重之他方請求離婚，
    如雙方之有責程度相同時，則雙方均得請求離婚，始符公平
    」，亦有最高法院90年度台上字第1965號判決要旨足資參照
    。
四、原告主張被告因觸犯殺人罪名，經本院判處有期徒刑8 年確
    定，業據本院依職權調閱本院91重訴第25號殺人案件刑事卷
    宗及台灣高等法院高雄分院91年度上訴字第1529號殺人案件
    審閱無訛，查悉係陳國進於民國91年3 月31日晚上10時許，
    酒後自外返家，先至三樓房間與妻子即訴外人陳淑芬聊天，
    約半小時後即同日晚上11時許欲至一樓洗澡時，因見時間已
    晚，其子女尚在生母即原告甲○○房內（位於1 、2 樓間夾
    層）看電視而未就寢，乃至甲○○房內大聲斥喝子女就寢，
    並遷怒於甲○○而加以責罵，乙○○見陳國進對母親不敬，
    因而加以責備，後經陳淑芬規勸，陳國進始未繼續責罵，惟
    其怒氣未消，又遷怒於乙○○，隨即跟至二樓乙○○房內與
    乙○○發生言語衝突進而對罵，陳國進揪住乙○○衣領向其
    揚言：「好膽起來打我」（台語），二人並因而發生扭打，
    乙○○不敵，為使陳國進將其放開，遂基於傷害之故意，隨
    手以右手持原置於房內之剪刀，趁陳國進轉身向在房外之妻
    陳淑芬說話之際，刺其背部一刀，致陳國進背部受有刀刺傷
     一 處，並造成微量出血（傷害部分未據告訴），兩人因而
    發生扭打，經陳淑芬與甲○○將二人拉開，又經陳淑芬極力
    勸導，陳國進遂下樓欲外出就醫，適乙○○欲下樓查看陳國
    進傷勢，因陳國進猶在盛怒之下，遂大聲要求陳淑芬勿將機
    車交由乙○○使用，乙○○聞言亦動怒，雙方又在門邊衝突
    進而扭打，乙○○扭打中拾獲置於門邊之鐵鎚一支，原欲以
    之毆打陳國進，適陳淑芬與甲○○將二人拉開，鐵鎚為甲○
    ○搶下，並拉乙○○進入屋內，惟陳國進不願作罷，復跟入
    屋內與乙○○再度扭打，乙○○不敵跌坐地面，陳國進因而
    欺身向前，被告乙○○恐陳國進對其不利，竟順手撿拾置於
    椅上其媳婦陳淑芬所購置之水果刀一把，驚懼之下基於殺人
    故意，對前撲而來之陳國進左胸及左側胸部猛刺二刀，分別
    致陳國進受有心臟破裂、左上肺葉裂傷、大腸及小腸穿孔之
    傷害，陳國進受刀傷後，經送醫急救，仍延至翌日（同年4
    月1 日）凌晨3 時15分許，因左胸部刺傷傷重不治死亡，被
    告前開犯行業經台灣高雄地方法院91年度重訴字第25號殺人
    案件、台灣高等法院高雄分院91年度上訴字第1529號殺人案
    件（後撤回上訴），褫奪公權8 年，堪認真實。
五、本院審酌，被告殺害原告之子陳國進，業經判處有期徒刑8
    年確定，已如前述，被告之前開作為已然動搖兩造締結婚姻
    之基礎，衡情一般人倘處於相同境況，亦將喪失維繫婚姻之
    意欲，堪認其間確有無法維繫婚姻之重大事由存在，而兩造
    婚姻破綻之所生，均可歸責於被告，揆諸首揭說明，無過失
    之原告自得向有過失之被告請求離婚，從而，原告依民法第
    1052條第2 項規定請求判決離婚，於法尚無不合，應予准許
    。
六、據上論結，本件原告之訴為有理由，依民事訴訟法第78條，
    判決如主文。
中　　華　　民　　國　　94　　年　　9 　　月　　26　　日
                  家事法庭法　官　郭慧珊
正本係照原本作成。
如不服本判決，應於送達後20日內，向本院提出上訴狀。
中　　華　　民　　國　　94　　年　　9 　　月　　26　　日
                          書記官　黃國忠
